【裁判字號】    95,上訴,890
【裁判日期】    951213
【裁判案由】    違反槍砲彈藥刀械管制條例等
【裁判全文】
臺灣高等法院臺南分院刑事判決         95年度上訴字第890號
上  訴  人
即  被  告  乙○○
指定辯護人  本院公設辯護人  甲○○
上列上訴人因違反槍砲彈藥刀械管制條例等案件，不服臺灣嘉義
地方法院95年度訴字第292號中華民國95年6月30日第一審判決
（起訴案號：臺灣嘉義地方法院檢察署95年度偵字第1504號），
提起上訴，本院判決如下：
    主  文
上訴駁回。
    事  實
一、乙○○前因竊盜案件，於民國八十九年十月五日，經本院以
    八十九年度上易字第一五一三號判決判處有期徒刑六月確定
    ，於九十年十月二十六日執行完畢，猶不知悔改，明知可發
    射子彈具殺傷力之槍枝及子彈為管制物品，未經許可不得持
    有，竟於九十二年六月間某日，在臺北縣新莊市某處，以新
    臺幣八萬元代價，向真實姓名不詳綽號「黑松」之成年男子
    購入具殺傷力之仿BERETTA廠92FS型半自動手槍所製造之槍
    枝換裝土造金屬槍管改造而成之改造手槍一枝（槍枝管制編
    號：0000000000號），及具殺傷力之口徑９㎜制式子彈二顆
    （其中一顆經鑑驗試射後僅餘彈殼一個，另一顆嗣經擊發後
    僅餘彈頭一個）、由直徑9.64㎜、長度19.08㎜金屬彈殼及
    直徑8.75金屬彈頭組合而成之土造子彈一顆（經鑑驗試射後
    僅餘彈殼一個）（同時購得之另七顆子彈業經乙○○在臺北
    縣新莊市○○道堤防試射完畢，未據扣案，詳如後述），未
    經許可而無故持有之。嗣於九十五年二月十五日凌晨，乙○
    ○攜帶上開槍彈外出，於路上巧遇賴嘉一，乃委請賴嘉一開
    車載其外出訪友，賴嘉一應允後，即駕駛車牌號碼KC－3145
    號（起訴書誤載為CK－3145號）自用小客車，依乙○○之指
    示開往嘉義縣太保市，然乙○○於車上因心情不佳復思及賴
    嘉一曾對其有言語冒犯，乃於賴嘉一駕車載其行經嘉義縣太
    保市○○里○○鄰○○○○道路旁時，先囑賴嘉一停車讓其
    下車小便完後，即立於乘客座外面而取槍朝駕駛座上之賴嘉
    一右手臂射擊一槍，致其受有右上臂傷口皮下剝脫之傷害（
    傷害部分已據告訴人於原審撤回告訴），賴嘉一遭乙○○射
    擊後，驚嚇而駕車加速離去就醫，並向警方報案，警方嗣於
    同日中午十二時許自上揭自用小客車之駕駛座車門夾層內取
    出乙○○所射擊之上開彈頭一顆，乙○○則於同日經警方通
    知後前往投案，並帶同警方自其停放於嘉義縣太保市埤鄉里
    9 鄰埤麻腳136號自宅前之車號HG－3332號自用小客車內起
    獲槍枝一枝、子彈二顆。
二、案經嘉義縣警察局水上分局報告暨被害人賴嘉一訴由臺灣嘉
    義地方法院檢察署檢察官偵查起訴。
    理  由
壹、程序部分：
    按被告以外之人於審判外之陳述，經當事人於審判程序同意
    作為證據，法院審酌該言詞陳述或書面陳述作成時之情況，
    認為適當者，亦得為證據。當事人、代理人或辯護人於法院
    調查證據時，知有第一百五十九條第一項不得為證據之情形
    ，而未於言詞辯論終結前聲明異議，視為有前項之同意，刑
    事訴訟法第一百五十九條之五定有明文。查本件認定事實所
    引用之供述證據，經本院於審理時提示被告及其辯護人均表
    示無意見，迄於言詞辯論終結前亦未聲明異議，可認為同意
    作為證據，本院審酌該供述證據之取得過程並無瑕疵，與本
    案待證事實間復具有相當之關聯性，以之為本案證據尚無不
    當，自得採為證據，先予敘明。
貳、實體部分：
一、上開事實，業據被告乙○○於警詢（見警卷第1至4頁）、偵
    查（見偵查卷第10、11頁）及原審（見原審卷第58至61頁）
    坦承不諱，核與證人即告訴人賴嘉一於警詢（見警卷第5至7
    頁）、偵查（見偵查卷第24、25頁）證述相符，並有改造手
    槍一枝及制式子彈一顆、土造子彈一顆、制式子彈彈頭一顆
    扣案可資佐證，而上開槍彈經內政部警政署刑事警察局以性
    能檢驗法及試射法鑑驗結果：(一)就扣案改造手槍部分：認係
    由仿BERETTA廠92FS型半自動手槍所製造之槍枝換裝土造金
    屬槍管改造而成之改造手槍，機械性能良好，可裝填及擊發
    口徑９㎜制式子彈，認具殺傷力；(二)就扣案子彈二顆部分：
    1.一顆，認係口徑９㎜制式子彈，認具殺傷力。2.一顆，認
    係由直徑9.64㎜、長度19.08㎜金屬彈殼及直徑8.75㎜金屬
    彈頭組合而成之土造子彈，經實際試射，可擊發，認具殺傷
    力。(三)就扣案彈頭一顆部分：認係已擊發經撞擊變形破裂之
    口徑９㎜制式銅包衣彈頭，有該局九十五年四月二十日刑鑑
    字第0950023370號鑑驗通知書附卷足稽，堪認被告上開自白
    與事實相符，應屬可信。被告雖另辯稱：告訴人於案發後雖
    前往警局報案，伊經朋友告知該情，故伊亦即自行前往警局
    投案，符合自首之要件，應予減刑云云。惟按刑法第六十二
    條所規定之「自首」，係以對於未發覺之罪投案而受裁判為
    要件，如案已發覺，則被告縱有投案陳述自己犯罪之事實，
    亦祇可謂為自白，不能認為自首（參照最高法院二十六年上
    字第四八四號判例）。被告既已自承：告訴人於案發後前往
    警局報案，顯見其犯行已經告訴人前往警局告發；又被告既
    係經朋友告知上情，亦足見犯罪偵查機關已經得知其為犯罪
    嫌疑人，則被告前往警局投案顯與自首之要件不合，其就此
    所辯，要屬無據。本案事證明確，被告犯行堪以認定，應依
    法論科。
參、論罪部分：
一、被告行為後，刑法及刑法施行法業於94年2月2日經總統以華
    總一義字第094-00014901號令修正公布，並於95年7月1日施
    行（下稱新刑法，修正前刑法下稱舊刑法），參酌最高法院
    95年5月23日刑事庭第8次會議決議，新刑法第二條第一項規
    定，係規範行為後法律變更所生新舊法律比較適用準據法，
    於新刑法施行後，應適用新刑法第二條第一項規定，為從舊
    從輕比較。另比較時應就罪刑有關之共犯、未遂犯、想像競
    合犯、牽連犯、連續犯、結合犯，以及累犯加重、自首減輕
    暨其他法定加減原因（如身分加減）與加減比例等一切情形
    ，本於統一性及整體性原則，綜其全部罪刑結果，而為比較
    。經查：
  (一)刑法第五十五條後段之牽連犯規定亦經修正後之新刑法刪除
    ，倘依修正後之新法，被告所為未經許可持有其他可發射子
    彈具有殺傷力之改造手槍罪，及未經許可持有子彈犯行，即
    應分論併罰。比較新舊法之規定，自應適用舊法之規定對於
    被告較為有利。
  (二)按舊刑法第四十七條規定：「受有期徒刑之執行完畢，或受
    無期徒刑或有期徒刑一部之執行而赦免後，五年以內再犯有
    期徒刑以上之罪者，為累犯，加重本刑至二分之一。」，新
    刑法則規定「受徒刑之執行完畢，或一部之執行而赦免後，
    五年以內故意再犯有期徒刑以上之罪者，為累犯，加重本刑
    至二分之。」，而被告有如事實欄所載前科紀錄，有臺灣高
    等法院被告前案紀錄表在卷可查，其於前案執行完畢五年以
    內再故意犯本件有期徒刑以上之罪，不論依新法或舊法之規
    定，均構成累犯，故被告行為時之舊法對被告並無不利。
  (三)舊刑法第四十二條第二項規定：「易服勞役以一元以上三元
    以下折算一日。但勞役期限不得逾六月」，依被告行為時之
    易服勞役折算標準，即修正前罰金罰鍰提高標準條例第二條
    前段規定，就其原定數額提高為一百倍折算一日，即銀元一
    百元、二百元、三百元折算一日，換算成新台幣即三百元、
    六百元、九百元折算一日。而依新刑法第四十二條第三項規
    定：「易服勞役以新台幣一千元、二千元或三千元折算一日
    。但勞役期限不得逾一年」，就「折算標準」而言，比較修
    正前後之易服勞役折算標準，以修正後之新刑法規定，較有
    利於被告。然依「折算期限」而言，舊刑法規定為六月，新
    刑法則為一年，新刑法易服勞役之期限較舊法為長，對被告
    較為不利。是新舊刑法對易服勞役之折算標準及易服勞役之
    期限規定互異，利與不利互見，應綜和其他各情，比較適用
    最有利被告之法律。
  (四)關於沒收依我國刑法規定，為從刑之一種，附屬於主刑，不
    生比較輕重問題，亦不容與其他刑法總則規定割裂適用（最
    高法院七十九年度第三次刑事庭會議決議可資參照）。而修
    正後之新刑法第三十八條僅將原條文第二項、第三項中「犯
    人」之用語，修正為「犯罪行為人」，並將原條文第一項第
    三款增列「因犯罪所生之物」，然上開規定僅法條文字之修
    正，對於被告之利益本無差別，併參酌上開最高法院決議，
    就沒收部分，即不生比較輕重問題。
  (五)本件涉及法律變更部分，綜合上述比較新舊法之規定，因上
    述牽連犯規定之刪除，對被告影響較大，故仍以舊刑法有利
    於被告，依新刑法第二條第一項規定，自應適用行為時舊法
    ，先予敘明。
二、按未經許可持有手槍，其持有之繼續，為行為之繼續，亦即
    一經持有手槍，罪已成立，但其完結須繼續至持有行為終了
    時為止。其間法律縱有變更，然其行為既繼續實施至新法施
    行以後，即與犯罪後法律有變更之情形不同，不生新舊法比
    較適用之問題。本件被告最初持有上開槍枝之時間為九十二
    年六月間某日，雖係在槍砲彈藥刀械管制條例於九十四年一
    月二十六日修正公布自同年月二十八日生效施行前，然其持
    有行為繼續至九十五年二月十五日始被查獲，其持有行為之
    終了既在該條例修正公布施行後，自無行為後法律變更可言
    ，應逕予適用修正後之槍砲彈藥刀械管制條例第八條第四項
    論處。
三、原判決以被告罪證明確，因予適用槍砲彈藥刀械管制條例第
    八條第四項、第十二條第四項，修正前刑法第十一條前段、
    第五十五條、第四十七條、第四十二條第二項，罰金罰鍰提
    高標準條例第二條，現行法規所定貨幣單位折算新臺幣條例
    第二條等規定，併敘明被告以一行為觸犯槍砲彈藥刀械管制
    條例第八條第四項未經許可持有其他可發射子彈具有殺傷力
    之改造手槍罪及同條例第十二條第四項之未經許可持有子彈
    罪，為想像競合犯，應從一重之未經許可持有可發射子彈具
    有殺傷力之改造手槍罪處斷。被告持有槍彈之初，並無持以
    傷害他人之意圖，係於無故持有行為繼續中，因不滿告訴人
    賴嘉一曾對其有言語冒犯，始持槍朝其手臂射擊，無故持有
    手槍、子彈，因屬繼續犯，其後因傷害而持有之行為，仍屬
    原單純持有繼續犯行之一部，無從割裂而另論一意圖供犯罪
    而持有罪。又被告前因竊盜案件，經本院判決處有期徒刑六
    月確定，於九十年十月二十六日執行完畢，有臺灣高等法院
    被告前案紀錄表在卷可稽，其於有期徒刑執行完畢後五年內
    ，再犯本案之罪，為累犯，應依法加重其刑。並敘明審酌被
    告係國中畢業之智識程度，將所持有具殺傷力之槍彈攜出公
    共場所射擊致人受傷，對社會治安所造成之危害，兼衡其持
    有手槍及子彈之數量，犯後坦認犯行，尚具悔意等一切情狀
    ，對其量處有期徒刑三年六月，併科罰金新台幣五萬元，並
    諭知罰金易服勞役之折算標準，以資懲儆。此外，扣案具有
    殺傷力之改造手槍一枝（槍枝管制編號：0000000000號），
    屬違禁物，不問屬於犯人與否，應依刑法第三十八條第一項
    第一款之規定宣告沒收。至其餘二顆子彈，經鑑驗試射後均
    僅餘彈殼二個，被告擊發所餘之彈頭一顆，已不具殺傷力，
    而非違禁物，均不予以宣告沒收。復敘明：(一)被告於九十二
    年六月間某日，在臺北縣新莊市某處，向真實姓名不詳綽號
    「黑松」之成年男子購得具殺傷力之七顆子彈（不含上述論
    罪科刑之三顆子彈），涉犯槍砲彈藥刀械管制條例第十二條
    第四項之未經許可持有子彈罪嫌部分，因該七顆子彈並未扣
    案，亦無證據證明該七顆子彈均具殺傷力，認被告此部分之
    犯罪尚屬不能證明；(二)被告於如事實欄所述時地持槍朝告訴
    人賴嘉一右手臂射擊一槍，致其受有右上臂傷口皮下剝脫之
    傷害，涉犯刑法第二百七十七條第一項傷害罪嫌部分，因屬
    告訴乃論之罪，而告訴人賴嘉一已具狀撤回告訴，本應諭知
    不受理之判決。惟公訴意旨認(一)部分與前開論罪科刑之未經
    許可持有子彈罪部分，有實質上一罪關係；(二)部分與上開論
    罪科刑之未經許可持有槍彈罪部分，有牽連犯之裁判上一罪
    關係，故均不另為不受理之諭知。
四、本院經核，原判決認事用法，均無違誤，量刑亦稱妥適。被
    告上訴意旨，指摘原判決過重，並請求依自首之規定減輕其
    行，為無理由，已如前述，應予駁回。另按修正刑法係自九
    十五年七月一日起施行，經前述新舊法比較適用之結果，依
    修正後刑法第二條第一項之規定，自應適用修正前舊法之規
    定。原判決雖未及比較適用，然上訴本院後，經比較新舊法
    ，行為後之法律並非較有利於被告，仍應適用行為時法，則
    原判決適用行為時法即無不當。是本件不構成撤銷之事由，
    併此敘明。
據上論結，應依刑事訴訟法第三百六十八條，判決如主文。
本案經檢察官范文豪到庭執行職務。
中    華    民    國    95    年    12    月    13    日
                  刑事第六庭    審判長法  官  董武全
                                      法  官  曾文欣
                                      法  官  杭起鶴
以上正本證明與原本無異。
如不服本判決，應於收受本判決後十日內向本院提出上訴書狀。
其未敘述上訴理由者並得於提起上訴後十日內向本院補提理由書
狀（均須按他造當事人之人數附繕本）「切勿逕送上級法院」。
                                      書記官  魏安里
中    華    民    國    95    年    12    月    14    日
附錄論罪科刑法條：
槍砲彈藥刀械管制條例第八條第四項：
未經許可，持有、寄藏或意圖販賣而陳列第一項所列槍枝者，處
三年以上十年以下有期徒刑，併科新臺幣七百萬元以下罰金。
槍砲彈藥刀械管制條例第十二條第四項：
未經許可，持有、寄藏或意圖販賣而陳列子彈者，處五年以下有
期徒刑，併科新台幣三百萬元以下罰金。


司法院資訊處製作；財團法人民間司法改革基金會備份。
